【裁判字號】    99,簡,10
【裁判日期】    990323
【裁判案由】    營利事業所得稅
【裁判全文】
臺北高等行政法院判決
                                        99年度簡字第10號
原      告  李鑫即紅鑫商行
被      告  財政部臺灣省北區國稅局
代  表  人  甲○○（局長）住同上
                          送達.
上列當事人間營利事業所得稅事件，原告不服財政部中華民國98
年11月9 日台財訴字第09813510890 號（案號：第00000000號）
訴願決定，提起行政訴訟，本院判決如下：
    主  文
原告之訴駁回。
訴訟費用由原告負擔。
    事實及理由
一、程序事項：
    本案原告爭訟之補稅金額為新臺幣（下同）182,582 元，未
    超過20萬元。而司法院曾於民國（下同）92年9 月17日以（
    92）院台廳行一字第23681 號令，依行政訴訟法第229 條第
    2 項之規定，將行政訴訟法第229 條第1 項之簡易案件金額
    （價額）自3 萬元，提高為20萬元。故本案應認合於行政訴
    訟法第229 條第1 項第1 款「關於稅捐課徵事件涉訟，所核
    課之稅額在新臺幣20萬元以下（原為3 萬元，現提高為20萬
    元）而涉者」之規定，應依簡易訴訟程序進行之，本院並依
    同法第233 條第1 項規定，不經言詞辯論，逕行裁判。
二、事實概要：
    原告未辦理95年度營利事業所得稅決算申報，經被告所屬竹
    東稽徵所核定全年所得額1,575,645 元，應補稅額387,244
    元。嗣申請更正，重行核定全年所得額753,662 元，應補稅
    額182,582 元。原告不服，申經復查未獲變更，仍表不服提
    起訴願，亦遭駁回，原告猶未甘服，遂向本院提起行政訴訟
    。
三、本件原告主張：
  (一)網路拍賣於92年至95年間尚無課稅準則及營業登記管理辦法
    ，全國網拍業者均無登記公司行號，更遑論課稅。由於網拍
    業之貨源有二手貨、自用品、剩餘物及以物易物，且無固定
    營業場所，營業項目也無限制亦無帳務管理，簡言之網路拍
    賣如同攤販。94年被告機關為便於管理，呼籲業者自動登記
    公司行號，將從優輔導，原告率先於94年響應被告機關辦理
    登記紅鑫商行並接受補稅協商。被告機關對願意登記行號並
    配合補稅之業者其補稅原則為(1)特殊個案、獎勵原則(2)一次
    完稅不再課徵任何稅(3)營業額認定由被告機關、業者共同推
    測一定額，經雙方同意再由業者完成說明書為依據(4)雙方同
    意之營業額課1 ％稅率（無同業利潤標準淨利率）(5)開單、
    完稅、結案。原告93年至95年4 月應補之稅已於95年8 月完
    稅。
  (二)紅鑫商行於95年7 月20日結束營業，原告因初次辦理歇業不
    諳法規，未辦理清算申報，對於被告所屬竹東稽徵所所課徵
    之95年營利事業所得稅，原告依據上陳之事實理由主張95年
    營利事業所得稅應自95年5 至7 月已開立統一發票之銷售額
    1,080,518 元核定所得，課徵營利事業所得稅；上開情節原
    告數度向承辦員說明不獲理睬，被告機關除自95年1 至4 月
    起課徵原告營利事業所得稅，又函被告所屬南港分局對原告
    課徵93、94及95綜合所得稅，極不合理等情。並聲明求為判
    決撤銷訴願決定及原處分。
四、被告則以：
  (一)按行為時所得稅法第75條第1 項、第4 項及第83 條 第1 項
    ：「營利事業遇有解散、廢止、合併或轉讓情事時，應於截
    至解散、廢止、合併或轉讓之日止，辦理當期決算，於45日
    內，依規定格式，向該管稽徵機關申報其營利事業所得額及
    應納稅額，並於提出申報前自行繳納之。……營利事業未依
    本條規定期限申報其當期決算所得額或清算所得者，稽徵機
    關應即依查得資料核定其所得額及應納稅額。」「稽徵機關
    進行調查或復查時，納稅義務人應提示有關各種證明所得額
    之帳簿、文據；其未提示者，稽徵機關得依查得之資料或同
    業利潤標準，核定其所得額。」
  (二)原告係經營電視、網路購物零售業，未辦理95年度營利事業
    所得稅決算申報，被告所屬竹東稽徵所初查依查得營業收入
    淨額13,130,373元，按該業（行業標準代號：4811-12 ）同
    業利潤標準淨利率12﹪核算營業淨利1,575,645 元，核定全
    年所得額1,575,645 元。嗣原告申請更正，原查以其95年度
    1 月至4 月係小規模營利事業，併計該期間查得實際銷售額
    5,200,000 元（查定銷售額363,636 元＋隨課銷售額4,836,
    364 元）及5 月至7 月營業收入淨額1,080,518 元，重行核
    定營業收入淨額6,280,518 元，又以其仍未能提示相關帳簿
    憑證供核，重行核定營業淨利及全年所得額均為753,662 元
    。原告主張營業收入淨額應為1,080,518 元，且已繳納營業
    稅不應再重複課徵云云，申經被告復查決定以，查原告94年
    8 月29日申請設籍課稅，經被告核定為小規模營利事業，查
    定每月銷售額90,909元，嗣因每月銷售額已達使用統一發票
    標準，被告乃核定自95年5 月1 日起使用統一發票，嗣新竹
    縣政府核准其於95年7 月20日歇業，被告所屬竹東稽徵所97
    年10月21日通知原告於文到7 日內辦理決清算申報及提示相
    關帳簿憑證供核，惟迄未提示，按查得其95年1 月至4 月之
    實際銷售額合計5,200,000 元，加計95年5 月至7 月已開立
    統一發票之銷售額1,080,518 元一併計算營業收入淨額6,28
    0,518 元並無不合，原核定全年所得額753,662 元予以維持
    。
  (三)原告於訴願階段時仍執前詞主張95年1 至4 月應補稅額已繳
    清，不應再重複課稅，應以95年5 至7 月已開立統一發票銷
    售額1,080,518 元核定營利事業所得稅云云，資為爭議，訴
    經財政部訴願決定略以，原告既經新竹縣政府以95年7 月20
    日府建商字第0950303681號函准予歇業登記在案，原告並未
    依規定辦理決算申報，被告依據查得資料及原告申請更正，
    核定營業收入淨額6,280,518 元（95年1 至4 月實際銷售額
    計5,200,000 元＋95年5 至7 月開立統一發票銷售額1,080,
    518 元），復以原告未能提示帳簿、憑證及有關文據供核，
    重行核定營業淨利及全年所得額均為753,662 元，復查決定
    遞予維持並無不合。茲原告猶訴稱於95年8 月21日已繳清稅
    額368,035 元，不應再重複課徵95年1 月至4 月稅額乙節，
    查該補徵稅額係依原告95年6 月30日說明書據以計算核定補
    徵其93年4 月至95年4 月營業稅，且原告95年1 月至4 月原
    係小規模營利事業，於95年5 月改為使用統一發票商號，應
    將查定營業額合併已開立統一發票之營業額一併計算營利事
    業所得額，原告主張重複課徵云云，顯係誤解。
  (四)原告起訴意旨仍主張應以95年5 至7 月已開立統一發票銷售
    額1,080,518 元核定營利事業所得稅云云，經查原告94年8
    月29日申請設籍課稅，經被告核定為小規模營利事業，查定
    每月銷售額90,909元，嗣因每月銷售額已達使用統一發票標
    準，被告乃核定自95年5 月1 日起使用統一發票，原告既經
    新竹縣政府以95年7 月20日府建商字第0950303681號函准予
    歇業登記在案，原告並未依規定辦理決算申報，被告以其95
    年度1 至4 月係小規模營利事業，併計該期間查得實際銷售
    額5,200,000 元及95年5 至7 月已開立統一發票之銷售額1,
    080,518 元一併計算營業收入淨額6,280,518 元並無不合，
    又原告迄未能提示相關帳簿憑證等資料供核，原告無其他具
    體新事證，所訴尚無足採據等語，資為抗辯。並聲明求為判
    決駁回原告之訴。
五、本院按：
  (一)與本案爭點判斷有關之法制設計說明：
    按稅捐法是對人民之經濟活動成果依法抽取一定比例之金額
    ，供國家財政之需。而有關人民之經濟活動成果在稅捐實證
    法上則以稅捐客體之形式呈現，因此從稅捐客觀之種類來劃
    分，稅捐基本上可以分為「所得稅」、「交易稅」與「財產
    稅」，以上三種稅捐對同一稅捐主體之各別課徵，並無重複
    課稅可言。
  (二)在上開法理基礎下，本案原告為網路二手貨拍賣業者，自然
    具有營利事業之身分，原應報繳法定稅捐週期內因營業活動
    所生之所得淨額。其在95年7 月20日歇業，卻未依法辦理決
    算申報，報繳95年1 月1 日至95年7 月20日期間之所得，故
    經被告依查得之營業收入資料而推計其當期營利事業所得，
    對之為補稅處分，自屬合法。
  (三)至於原告主張：「其與稅捐機關就92年至95年4 月30日為止
    之營業稅已達成和解，且稅捐機關承諾不再課徵任何稅，故
    被告在計算本期所得稅時，僅能以95年5 月1 日至同年7 月
    20日為止之營業收入為推計基礎」一節，顯然是將性質上屬
    所得稅之「營利事業所得稅」與性質上屬交易稅之「營業稅
    」混為一談（原告所稱「稅捐機關承諾不再課任何稅」云云
    ，就算有此事實，在解釋上亦應解為「稅捐機關承諾不再課
    任何與營業稅性質相近之交易稅」之意），揆諸上開法理，
    自非可採，無從據為認定原補稅處分之正當理由。
  (四)總結以上所述，本案補稅處分，並無違法，訴願決定予以維
    持，核無不合。原告訴請撤銷，為無理由，應予駁回。
六、據上論結，本件原告之訴為無理由，依行政訴訟法第236 條
    、第233 條第1 項、第98條第1 項前段，判決如主文。
中    華    民    國    99    年    3     月    23    日
                    臺北高等行政法院第六庭
                                    法  官  帥  嘉  寶
上為正本係照原本作成。
本件以訴訟事件所涉及之法律見解具有原則性者為限，始得於本
判決送達後20日內向本院提出上訴狀並表明上訴理由，如已於本
判決宣示後送達前提起上訴者，應於判決送達後20日內補具上訴
理由（均按他造人數附繕本），且經最高行政法院許可後方得上
訴。
中    華    民    國    99    年    3     月    23    日
                                    書記官  陳  可  欣


司法院資訊處製作；財團法人民間司法改革基金會備份。
